臺灣桃園地方法院刑事判決
111年度審原交易緝字第4號
公  訴  人  臺灣桃園地方檢察署檢察官
被      告  王世維



指定辯護人  本院公設辯護人彭詩雯
上列被告因公共危險等案件，經檢察官提起公訴（107年度偵緝
字第2461號），被告於本院準備程序中，就被訴事實為有罪之陳
述，經本院告知簡式審判程序意旨，並聽取當事人及辯護人之意
見後，裁定改依簡式審判程序審理，判決如下：
    主  文
王世維駕駛動力交通工具吐氣所含酒精濃度達每公升零點二五毫
克以上，處有期徒刑伍月，如易科罰金，以新臺幣壹仟元折算壹
日；又汽車駕駛人，無駕駛執照駕車，而犯過失傷害罪，處有期
徒刑貳月，如易科罰金，以新臺幣壹仟元折算壹日。應執行有期
徒刑陸月，如易科罰金，以新臺幣壹仟元折算壹日。
    事實及理由
一、本件犯罪事實及證據，除於證據部分補充「被告王世維於本
    院訊問程序、準備程序及審理中之自白」外，其餘均引用如
    附件檢察官起訴書之記載。
二、新舊法比較：
    按行為後法律有變更者，適用行為時之法律。但行為後之法
    律有利於行為人者，適用最有利於行為人之法律，刑法第2
    條第1項定有明文。查被告王世維行為後，刑法第185條之3
    規定於民國111年1月28日修正公布，於同年月30日生效施行
    ；而刑法第284條規定則於108年5月29日修正公布，於同年
    月31日施行：修正前刑法第185條之3第1項第1款原規定：「
    駕駛動力交通工具而吐氣所含酒精濃度達每公升0.25毫克或
    血液中酒精濃度達百分之0.05以上者，處2年以下有期徒刑
    ，得併科20萬元以下罰金」，修正後刑法第185條之3第1項
    第1款則規定：「駕駛動力交通工具而吐氣所含酒精濃度達
    每公升0.25毫克或血液中酒精濃度達百分之0.05以上者，處
    3年以下有期徒刑，得併科30萬元以下罰金」；又修正前刑
    法第284條第1、2項規定：「因過失傷害人者，處6月以下有
    期徒刑、拘役或5百元以下罰金；致重傷者，處1年以下有期
    徒刑、拘役或5百元以下罰金」、「從事業務之人，因業務
    上之過失傷害人者，處1年以下有期徒刑、拘役或1千元以下
    罰金；致重傷者，處3年以下有期徒刑、拘役或2千元以下罰
    金」，修正後刑法第284條則規定：「因過失傷害人者，處1
    年以下有期徒刑、拘役或10萬元以下罰金；致重傷者，處3
    年以下有期徒刑、拘役或30萬元以下罰金」；經比較新舊法
    結果，修正後刑法第185條之3第1項第1款規定雖未更動該罪
    之構成要件及得科處之法定刑種，然已將有期徒刑、罰金之
    刑度均予提高；而修正後刑法第284條規定雖刪除原第2項業
    務過失傷害、重傷害之相關規定，然亦提高過失傷害、過失
    致重傷罪之有期徒刑、罰金刑部分之最高刑度，是修正後刑
    法第185條之3第1項第1款及刑法第284條規定，均未較有利
    於被告，爰依刑法第2條第1項揭示之「從舊從輕」原則，就
    本案均適用被告行為時法即修正前刑法第185條之3第1項第1
    款及同法第284條第1項前段之規定論處，先予敘明。
三、論罪科刑：  
  ㈠按汽車駕駛人，無駕駛執照駕車、酒醉駕車、吸食毒品或迷
    幻藥駕車、行駛人行道或行經行人穿越道不依規定讓行人優
    先通行，因而致人受傷或死亡，依法應負刑事責任者，加重
    其刑至二分之一，道路交通管理處罰條例第86條第1項定有
    明文。次按刑法總則之加重，係概括性之規定，所有罪名均
    一體適用；刑法分則之加重，則係就犯罪類型變更之個別犯
    罪行為予以加重，成為另一獨立之罪名；上開道路交通管理
    處罰條例第86條第1項之規定，固係就刑法第284條之過失傷
    害之基本犯罪類型，對於加害人為汽車駕駛人，於從事駕駛
    汽車之特定行為時，或於行駛人行道、行經行人穿越道之特
    定地點，不依規定讓行人優先通行，因而致人受傷之特殊行
    為要件予以加重處罰（酒駕致重傷或死亡部分，已有刑法第
    185條之3第2項加重結果犯之適用，而屬本條之特別規定）
    ，已就上述刑法第284條之犯罪類型變更之個別犯罪行為予
    以加重，而成另一獨立之罪名，自屬刑法分則加重之性質（
    最高法院99年度台非字第198號刑事判決意旨參照）；然而
    倘行為人因酒後駕車致人受傷之過失傷害犯行，適用上揭道
    路交通管理處罰條例之加重結果，已經使該酒後駕車過失傷
    害成為一獨立之罪名，但又該當於刑法第185條之3第1項之
    不能安全駕駛動力交通工具罪時，就其「酒醉駕車」之單一
    行為一方面成立不能安全駕駛動力交通工具罪，另一方面又
    作為過失傷害罪之加重構成要件，即有重複評價之嫌。是因
    刑法第185條之3已就行為人之酒駕行為已予處罰，故就其過
    失傷害部分即不再適用道路交通管理處罰條例第86條第1項
    規定，以其「酒醉駕車」加重其刑（臺灣高等法院暨所屬法
    院105年法律座談會刑事類提案第33號研討結果參照），但
    倘行為人符合道路交通管理處罰條例第86條第1項規定之其
    他加重處罰行為態樣，仍有該條規定之適用。經查，本案被
    告固因酒後駕車並肇事致告訴人陳明國受傷，然因被告已成
    立刑法第185條之3之罪，是依上揭說明，就其酒醉駕車部分
    即不再適用道路交通管理處罰條例第86條第1項規定，另因
    被告於本案發生時並無駕照，業據其於警詢時供承不諱（詳
    臺灣桃園地方法院檢察署106年度速偵字第839號卷第6頁）
    ，卻仍騎乘重型機車上路，自屬道路交通管理處罰條例第86
    條第1項所指「無駕駛執照駕車」，而仍有道路交通管理處
    罰條例第86條第1項之適用並成立另一獨立之罪名。
　㈡是核被告所為，係犯修正前刑法第185條之3第1項第1款之不
    能安全駕駛動力交通工具罪、道路交通管理處罰條例第86條
    第1項、修正前刑法第284條第1項前段之汽車駕駛人無駕駛
    執照駕車而犯過失傷害罪。公訴意旨就被告酒醉駕車過失傷
    害部分，引用道路交通管理處罰條例第86條第1項，並就酒
    醉駕車過失部分認有該條適用，揆諸上開說明，容有未洽，
    應予更正。被告所犯前開不能安全駕駛動力交通工具罪及汽
    車駕駛人無駕駛執照駕車而犯過失傷害罪間，犯意各別，行
    為互殊，應予分論併罰。
　㈢次查被告前因公共危險案件，經本院以101年度壢交簡字第29
    25號判決判處有期徒刑4月確定，於102年8月3日執行完畢出
    監，其於徒刑執行完畢後5年內故意再犯本件有期徒刑以上
    之公共危險罪，此經檢察官於本院審理時具體明確指出，並
    說明與本案構成累犯關聯性，以及敘明加重其刑之理由，又
    經本院就此部分使被告及辯護人陳述意見，被告及辯護人均
    表示沒有意見在案（詳本院111年度審原交易緝字第4號卷〈
    下簡稱本院4號卷〉 第93頁），並有臺灣高等法院被告前案
    紀錄表1份附卷可參，是堪認本件被告就其所犯公共危險犯
    行部分業已構成累犯，再參照司法院大法官釋字第775號解
    釋意旨，及審酌檢察官敘明加重其刑之理由，被告前已有公
    共危險犯行，竟再為本件公共危險犯行，足顯被告對刑之執
    行均不知悔改，其前對刑罰之反應力亦屬薄弱，此次加重最
    低本刑，對其人身自由所為之限制自無過苛之侵害，是認就
    其為本件公共危險犯行部分，應依刑法第47條第1項規定加
    重其刑。
　㈣再被告於肇事後，留在現場，於具有偵查犯罪權限之公務員
    或機關知悉何人為肇事者前，向到場處理本案交通事故之承
    辦警員自承為肇事人，有桃園市政府警察局道路交通事故肇
    事人自首情形記錄表1紙附卷可參，且嗣後亦未逃避而接受
    本院裁判，堪認符合自首之要件，爰就被告本案所犯過失傷
    害罪部分，依刑法第62條前段規定減輕其刑。末被告同有上
    開因無駕駛執照駕車而犯過失傷害罪之加重事由及自首減輕
    事由，應就其所犯汽車駕駛人無駕駛執照駕車而犯過失傷害
    罪部分，依刑法第71條第1項規定先加後減之。
　㈤審酌被告明知其並未考取駕駛執照，依法本為禁止駕車上路
    之人，復知悉酒後駕車除危害自身安全外，亦將對其他用路
    人之生命、身體及財產造成高度危險，竟仍置大眾行車之公
    共安全於不顧，於服用酒類，吐氣所含酒精濃度高達每公升
    0.96毫克之狀態下，執意騎乘重型機車上路，並因而肇事致
    告訴人陳明國受有如附件起訴書所載之傷勢，其所為顯屬不
    當，誠值非難；惟念其犯後坦承犯行，態度尚可，兼衡其犯
    罪之動機、目的、手段，並考量其事發後迄今業已5年餘，
    猶未對告訴人陳明國為任何損害彌補措施乙節，暨斟酌其於
    本院審理時自陳學歷高中肄業、日薪新臺幣2,500元，沒有
    需要扶養之人（詳本院緝字卷第94頁）等一切情狀，分別量
    處如主文所示之刑，並定其應執行刑，暨就宣告刑及應執行
    刑均諭知易科罰金之折算標準，以示懲儆。
據上論斷，應依刑事訴訟法第273條之1第1項、第299條第1項前
段、第310條之2、第454條第2項，判決如主文。
本案經檢察官朱立豪、林小刊提起公訴，檢察官林欣怡到庭執行
職務。
中    華    民    國   111    年    8     月    30    日
                  刑事審查庭  法  官  林慈雁
以上正本證明與原本無異。
如不服本判決應於收受判決後20日內向本院提出上訴書狀，並應
敘述具體理由。其未敘述上訴理由者，應於上訴期間屆滿後20日
內向本院補提理由書（均須按他造當事人之人數附繕本）「切勿
逕送上級法院」。
                              書記官  吳秉翰
中　　華　　民　　國　　111 　年　　8 　　月　　30　　日
附錄本案論罪科刑法條全文： 
修正前刑法第185條之3
駕駛動力交通工具而有下列情形之一者，處2年以下有期徒刑，
得併科20萬元以下罰金：
一、吐氣所含酒精濃度達每公升零點二五毫克或血液中酒精濃度
    達百分之零點零五以上。
二、有前款以外之其他情事足認服用酒類或其他相類之物，致不
    能安全駕駛。
三、服用毒品、麻醉藥品或其他相類之物，致不能安全駕駛。
因而致人於死者，處3年以上10年以下有期徒刑；致重傷者，處1
年以上7年以下有期徒刑。
曾犯本條或陸海空軍刑法第54條之罪，經有罪判決確定或經緩起
訴處分確定，於5年內再犯第一項之罪因而致人於死者，處無期
徒刑或5年以上有期徒刑；致重傷者，處3年以上10年以下有期徒
刑。

修正前刑法第284條：
因過失傷害人者，處6月以下有期徒刑、拘役或5百元以下罰金，
致重傷者，處1年以下有期徒刑、拘役或5百元以下罰金。
從事業務之人，因業務上之過失傷害人者，處1年以下有期徒刑
、拘役或1千元以下罰金，致重傷者，處3年以下有期徒刑、拘役
或2千元以下罰金。

附件：
臺灣桃園地方檢察署檢察官起訴書　　
                                   107年度偵緝字第2461號
　　被　　　告　王世維　男　39歲（民國00年0月0日生）
　　　　　　　　　　　　住○○市○○區○○○街00巷0號
                        居新北市○○區○○街0號
　　　　　　　　　　　　國民身分證統一編號：Z000000000號
                        （阿美族）
上列被告因不能安全駕駛等案件，已經偵查終結，認應提起公訴
，茲將犯罪事實及證據並所犯法條分敘如下：
　　　　犯罪事實
一、王世維前於民國101年間，因公共危險案件，經臺灣桃園地
    方法院以101年度壢交簡字第2925號判決處以有期徒刑4月確
    定，於102年8月3日執行完畢出監，猶不知悔改，復於106年
    2月11日晚間11時許起至翌（12）日凌晨1時許止，在桃園市
    龍潭區成功路之友人住處（詳細地址不詳）飲用啤酒，明知
    飲酒後不得駕駛動力交通工具，仍於106年2月12日凌晨1時
    許，自該處無照駕駛而騎乘車牌號碼000-000號普通重型機
    車離去，欲返回桃園市○○區○○○街00巷0號住處，嗣於同日凌
    晨1時9分許，行經桃園市龍潭區成功路43巷與成功路交岔路
    口時（下稱肇事路口），本應注意於駛至路口時應減速慢行
    ，並隨時注意車前狀況以採取必要之安全措施，而依當時天
    候晴，夜間有照明，為乾燥無缺陷之柏油路面，亦無障礙物
    而視距良好等情，無不能注意之情事，適逢陳明國騎乘車牌
    號碼000-000號普通重型機車由反向行駛至上開肇事路口，
    王世維因飲酒後注意力及反應力均減弱，竟疏於注意，不慎
    撞及陳明國騎乘之機車，致陳明國人車倒地，並受有臉部、
    右前臂及雙下肢多數挫傷等傷害。嗣經警方到場處理，並於
    同日凌晨1時40分許，測得王世維吐氣所含酒精濃度為每公
    升0.96毫克，而悉上情。
二、案經陳明國訴由桃園市政府警察局龍潭分局報告偵辦。
　　　　證據並所犯法條
一、證據清單及待證事實：
編號 證據名稱 待證事實 1 被告王世維於警詢及偵查中之自白 1.坦承於上開時、地有酒後駕車之事實。 2.坦承於騎乘機車至上開肇事路口時，因疏於注意而撞及陳明國所乘機車，並致陳明國受傷之事實。 2 告訴人即證人陳明國於警詢及偵查中之指訴及證述 證明於上開時間在前開肇事路口遭被告所乘機車撞擊而受傷之事實。 3 桃園市政府警察局交通警察大隊龍潭分隊酒精濃度測定紀錄表2紙、桃園市政府警察局舉發違反道路交通管理事件通知單2紙、道路交通事故現場圖1份、道路交通事故調查報告表（一）、（二）各1份、現場照片11張 1.證明被告飲酒後騎乘機車上路，且測得吐氣所含酒精濃度為每公升0.96毫克，而告訴人並無酒後駕車之事實。 2.證明被告無照駕駛之事實。 3.證明被告於上開肇事路口撞及告訴人之事實。 4 國軍桃園總醫院附設民眾診療服務處診斷證明書1紙 證明告訴人因本件車禍受有臉部、右前臂及雙下肢多數挫傷等傷害之事實。 
二、核被告所為，係犯刑法第185之3條第1項第1款公共危險罪及
    同法第284條第1項前段過失傷害罪嫌。被告所犯上開2罪，
    罪名有異，行為各別，請分論併罰。被告無照駕駛，且酒醉
    駕車致人於傷，就過失傷害部分請依道路交通管理處罰條例
    第86條第1項規定加重其刑。又被告受有期徒刑之執行完畢
    後，5年以內再犯本罪，為累犯，請依刑法第47條第1項規定
    加重其刑。
三、依刑事訴訟法第251條第1項提起公訴。
　　此　致
臺灣桃園地方法院
中　　華　　民　　國　 107　　年　　11　　月　　25　　日
                              檢  察  官  朱立豪
                              檢  察  官  林小刊
本件證明與原本無異　　　　　　　　　　　　　　　　　　　
中    華　  民  　國   107    年　  12    月    18    日
                              書  記  官  吳蓉蓉       
所犯法條：
刑法第185條之3、刑法第284條第1項前段
駕駛動力交通工具而有下列情形之一者，處2年以下有期徒刑，
得併科20萬元以下罰金：
一、吐氣所含酒精濃度達每公升零點二五毫克或血液中酒精濃度
    達百分之零點零五以上。
二、有前款以外之其他情事足認服用酒類或其他相類之物，致不
    能安全駕駛。
三、服用毒品、麻醉藥品或其他相類之物，致不能安全駕駛。
因而致人於死者，處3年以上10年以下有期徒刑；致重傷者，處1
年以上7年以下有期徒刑。
（過失傷害罪）
因過失傷害人者，處6月以下有期徒刑、拘役或5百元以下罰金，
致重傷者，處1年以下有期徒刑、拘役或5百元以下罰金。